臺灣高等法院刑事裁定
110年度聲字第831號
聲明異議人
即 受刑 人  張翠珍



上列聲明異議人即受刑人因違反毒品危害防制條例等案件，對於
臺灣桃園地方檢察署檢察官之執行指揮命令（107年度執更緝丙
字第400號），聲明異議，本院裁定如下：
    主  文
聲明異議駁回。
    理  由
一、聲明異議意旨略以：聲明異議人即受刑人張翠珍於民國96年
    間因違反毒品危害防制條例案件，經本院以98年度上更一字
    第69號判決判處有期徒刑15年確定。嗣受刑人入監服刑，並
    於105年2月26日假釋，殘刑6年4月，後因施用毒品遭判緩刑
    及未報到而撤銷假釋，但受刑人在報到期間均有請假，最後
    沒去係因生產（可查證婦產科病歷紀錄），竟遭檢察官以違
    反保安處分執行法而撤銷假釋。何以有向觀護人請假並得知
    下次報到日期，有正當理由請假亦獲允許，卻遭撤銷假釋。
    況釋字第796號解釋已明示，受緩刑或6月以下有期徒刑之宣
    告，一律撤銷其假釋之規定違憲，應審酌個案是否基於預防
    考量而有撤銷假釋之必要。而臺灣桃園地方檢察署檢察官10
    7年度執更緝丙字第400號執行指揮書未考量受刑人個案受緩
    刑及未報到是否有正當請假事由及不可抗力之情形而未依期
    驗尿報到，顯違反罪刑相當原則、比例原則，請撤銷上開執
    行指揮云云。
二、按假釋制度之目的在使受徒刑執行而有悛悔實據並符合法定
    要件者，得停止徒刑之執行，以促使受刑人積極復歸社會。
    而假釋處分經主管機關作成後，受假釋人因此停止徒刑之執
    行而出獄，如復予以撤銷，再執行殘刑，非特直接涉及受假
    釋人之人身自由限制，對其復歸社會後而享有之各種權益，
    亦生重大影響。故假釋之撤銷屬刑事裁判執行之一環，為廣
    義之司法行政處分，因此，受假釋人對於檢察官所指揮執行
    撤銷假釋之原因事實，如有不服，得依刑事訴訟法第484條
    之規定，向當初諭知該刑事裁判之法院聲明異議，以求救濟
    ，此固據司法院釋字第681號解釋揭示在案。惟監獄行刑法
    業於108年12月17日修正、109年1月15日經總統華總一義字
    第10900004131號令修正公布全文156條，並自公布日後6 個
    月即109年7月15日施行。該法第153條第3項規定「本法中華
    民國108年12月17日修正之條文施行前，因撤銷假釋得聲明
    異議之案件，得於修正施行日之次日起算30日內，依本法規
    定向管轄地方法院行政訴訟庭提起訴訟」，是此類因撤銷假
    釋得聲明異議案件，於監獄行刑法修正施行後，應循上開行
    政爭訟途徑尋求救濟（最高法院110年台抗字第78號、109年
    度台抗字第1826號、第1674號裁定意旨參照）。
三、經查：
　㈠受刑人於96年間因違反毒品危害防制條例案件，經本院以98
    年度上更一字第69號判決判處有期徒刑15年，並經最高法院
    98年度台上字第4024號判決確定。受刑人於98年8月5日入監
    服刑，經法務部矯正署於105年2月19日以法授矯字第105015
    45561號函核准假釋，並於105年2月25日假釋，嗣出監執行
    保護管束，假釋期間法務部以受刑人未按時報到、採尿等違
    反保護管束期間內應遵守事項之規定情節重大等情撤銷受刑
    人之假釋，並由臺灣桃園地方檢察署檢察官以107年度執更
    緝丙字第400號執行指揮書執行撤銷假釋後所餘之殘刑6年4
    月等情，有本院被告前案紀錄表在卷可參。
　㈡依聲明異議意旨所載，受刑人不服遭撤銷假釋而執行殘刑為
    由聲明異議，顯屬對撤銷假釋處分不服。法務部前揭撤銷受
    刑人之假釋後，監獄行刑法業經修正，本件屬監獄行刑法修
    正前，因撤銷假釋得聲明異議之案件，依前開規定及說明，
    自109年7月15日監獄行刑法施行後，受刑人就撤銷假釋不服
    ，應循行政爭訟即向管轄地方法院行政訴訟庭提起訴訟以為
    救濟，方為適法。受刑人猶依刑事訴訟法規定向本院聲明異
    議，於法不合，應予駁回。至聲明異議意旨以受刑人於假釋
    期間未報到，然均有向觀護人請假並得知下次報到日期，屬
    有正當理由請假亦獲允許，竟遭檢察官以違反保安處分執行
    法而撤銷假釋之部分主張，顯與司法院釋字第796號解釋係
    就刑法第78條第1項規定不分受假釋人是否受緩刑或6月以下
    有期徒刑之宣告，即一律撤銷其假釋之解釋不同，自難比附
    援引。況受刑人未曾受緩刑之宣告，而係因施用毒品案件，
    經臺灣桃園地方檢察署檢察官以106年度毒偵字第5963號、1
    07年度毒偵字第1845號為附命完成戒癮治療之緩起訴處分後
    ，因於緩起訴期間內更犯施用毒品犯行，復因本案假釋經撤
    銷，入監執行殘刑，無從完成緩起訴應履行之事項，而經臺
    灣桃園地方法院檢察署檢察官撤銷緩起訴處分，並非撤銷緩
    刑，均附此敘明。
據上論斷，應依刑事訴訟法第486條，裁定如主文。　　　
中　　華　　民　　國　　110 　年　　2 　　月　　26　　日
　　　　　　　　　刑事第八庭　審判長法　官 陳世宗
　　　　　　　　　　　　　　　　　  法　官 呂寧莉
　　　　　　　　　　　　　　　　　  法　官 周明鴻
以上正本證明與原本無異。
如不服本裁定，應於收受送達後五日內向本院提出抗告狀。
                                    書記官 謝雪紅
中　　華　　民　　國　　110 　年　　2 　　月　　26　　日